【裁判字號】    96,訴,4996
【裁判日期】    981231
【裁判案由】    違反廢棄物清理法等
【裁判全文】
臺灣高雄地方法院刑事判決              96年度訴字第4996號
公  訴  人  臺灣高雄地方法院檢察署檢察官
被      告  環壘實業有限公司
代  表  人  甲○○
上列被告因違反廢棄物清理法案件，經檢察官提起公訴（96年度
偵字第25609、3001號），本院判決如下：
    主  文
環壘實業有限公司法人之負責人、受僱人犯廢棄物清理法第四十
六條第一項第四款之非法清理廢棄物罪，處罰金新台幣肆拾萬元
。
    事  實
一、陳全祿係址設高雄縣大社鄉○○村○○街60號1 樓「環壘實
    業有限公司」（下稱環壘公司）之登記名義負責人，後改為
    甲○○，而丙○○、己○○2 人則係環壘公司之實際負責人
    ，丁○○係環壘公司之甲級廢棄物清除、處理技術員，乙○○係環壘公司之乙級廢棄物清除、處理技術員兼會計人員，
    戊○○則係廢棄物清除仲介業者。丙○○、己○○、丁○○
    、乙○○等4 人均明知高雄縣政府環保局核准環壘公司自民
    國93年7 月29日起，至94年3 月15日止，出口廢電錶、廢馬
    達等10項混合五金廢料總重量為3,738 公噸，另自94年7 月
    5 日起，至95年3 月15日止，出口廢電錶、廢馬達等10項混
    合五金廢料總重量為2,000 公噸，復明知環壘公司實際欲出
    口所收購之混合廢五金重量超出所核准出口重量，竟共同基
    於違法輸出有害事業廢棄物之犯意聯絡，先由環壘公司廢棄
    物清除專責人員丁○○、乙○○等2 人於行政院環保署規定
    由該2 人負責申報簽核之「有害事業廢棄物輸出海外遞送聯
    單」，短報廢棄物清運輸出量，藉此方式違法出口至大陸地
    區，總計達1271公噸907.3 公斤；又戊○○明知未領有環保
    署核准從事廢棄物之貯存、清除、處理之許可文件，不得從
    事廢棄物之貯存、清除、處理，竟自93年間起，從事混合廢
    五金之買賣，並將其陸續自不詳事業機構收購之整流二極體
    等電子零件有害事業廢棄物，先貯放在未經環保署核准之私
    人租用處所，再與丙○○、己○○、乙○○、丁○○等人，
    共同基於違法輸出有害事業廢棄物之犯意聯絡，利用戊○○
    仲介強茂股份有限公司（下稱強茂公司）委託環壘公司清運
    該公司廢棄物至大陸境外處理之機會，以每次新台幣6 萬元
    至10萬元不等代價（不含出口報關費），交由環壘公司將前
    開未取得許可同意書出口之二極體混合廢五金，混入環壘公
    司取得核准出口之貨櫃中，並由環壘公司廢棄物清除專責人
    員丁○○、乙○○等2 人於行政院環保署規定由該2 人負責
    申報簽核之「有害事業廢棄物輸出海外遞送聯單」上為不實
    之記載，匿報前開二極體混合廢五金，違法出口至大陸，總
    計達19公噸350 公斤。
二、案經法務部調查局航業海員調查處移送台灣高雄地方法院檢
    察署檢察官偵查起訴。
    理  由
一、上開犯罪事實業據被告環壘公司之代表人甲○○於本院審理
    中坦承不諱，並有如附表所示之證據可資佐證，罪證明確，
    被告犯行堪以認定。
二、核被告之實際負責人及其受僱人，因執行業務違反廢棄物清
    理法第46條之罪，應依同法第47條之規定對被告科以罰金。
    審酌被告犯罪之情節、手段、犯罪所得之利益，及被告代表
    人犯罪後態度尚稱良好的一切情狀，量處如主文所示之刑。
三、又本件被告所犯係死刑、無期徒刑、最輕本刑為3年以上有
    期徒刑以外之罪，其於準備程序中就被訴事實為有罪之陳述
    ，經法官告知簡式審判程序之旨，並聽取公訴人、被告之意
    見後，本院認為適宜由受命法官獨任進行簡式審判程序，附
    予敘明。
據上論斷，應依刑事訴訟法第273條之1第1項、第299條第1項前
段，廢棄物清理法第46條第1 項第4 款、第47條，判決如主文。
中    華    民    國    98    年    12    月    31    日
                  刑事第十一庭  法  官  林俊寬
以上正本證明與原本無異。
如不服本判決應於收受送達後10日內向本院提出上訴書狀，並應
敘述具體理由；如未敘述上訴理由者，應於上訴期間屆滿後20日
內向本院補提理由書（均須按他造當事人之人數附繕本）「切勿
逕送上級法院」。
中    華    民    國    98    年    12    月    31    日
                                書記官  林香如
附錄法條：
廢棄物清理法第46條
有下列情形之一者，處1 年以上5 年以下有期徒刑，得併科新臺
幣3 百萬元以下罰金：
   一、任意棄置有害事業廢棄物。
   二、事業負責人或相關人員未依本法規定之方式貯存、清除
       、處理或再利用廢棄物，致污染環境。
   三、未經主管機關許可，提供土地回填、堆置廢棄物。
   四、未依第41條第1 項規定領有廢棄物清除、處理許可文件
       ，從事廢棄物貯存、清除、處理，或未依廢棄物清除、
       處理許可文件內容貯存、清除、處理廢棄物。
   五、執行機關之人員委託未取得許可文件之業者，清除、處
       理一般廢棄物者；或明知受託人非法清除、處理而仍委
       託。
   六、公民營廢棄物處理機構負責人或相關人員、或執行機關
       之人員未處理廢棄物，開具虛偽證明。
廢棄物清理法第47條
法人之負責人、法人或自然人之代理人、受僱人或其他從業人員
，因執行業務犯前二條之罪者，除處罰其行為人外，對該法人或
自然人亦科以各該條之罰金。
附表
   ┌───┬────────────┬──────────┐
   │編號  │證 據 名 稱             │待證 事 項          │
   ├───┼────────────┼──────────┤
   │ 一   │被告丙○○於調查時、偵查│坦承其為環壘公司實│
   │      │中之供述。              │  際負責人之事實。  │
   │      │                        │坦承協助其他業者處│
   │      │                        │  理廢棄混合五金出口│
   │      │                        │  之事實（即俗稱借牌│
   │      │                        │  ）。              │
   │      │                        │坦承出口之廢棄物，│
   │      │                        │  由其或被告丁○○等│
   │      │                        │  公司員工過磅確認重│
   │      │                        │  量之事實。        │
   │      │                        │坦承明知被告戊○○│
   │      │                        │  委託處理之二極體廢│
   │      │                        │  五金，非屬環壘公司│
   │      │                        │  取得廢棄物出口同意│
   │      │                        │  書之項目內，仍指示│
   │      │                        │  被告丁○○、乙○○│
   │      │                        │  將前揭廢五金夾帶出│
   │      │                        │  口之事實。        │
   ├───┼────────────┼──────────┤
   │ 二   │被告乙○○於調查時、偵查│被告丙○○為環壘公│
   │      │中之供述。              │  司實際負責人之事實│
   │      │                        │  。                │
   │      │                        │坦承負責環壘公司會│
   │      │                        │  計，並專責公司廢棄│
   │      │                        │  物之清理，申報簽核│
   │      │                        │  公司之「有害事業廢│
   │      │                        │  棄物輸出海外遞送聯│
   │      │                        │  單」之事實。      │
   │      │                        │坦承協助其他業者處│
   │      │                        │  理廢棄混五金出口之│
   │      │                        │  事實（即俗稱借牌）│
   │      │                        │  。                │
   │      │                        │坦承依據被告丙○○│
   │      │                        │  之指示，協助被告蕭│
   │      │                        │  慶協處理夾帶二極體│
   │      │                        │  廢五金出口之事實。│
   ├───┼────────────┼──────────┤
   │ 三   │被告丁○○於調查時、偵查│被告丙○○為環壘公│
   │      │中之供述。              │  司實際負責人之事實│
   │      │                        │  。                │
   │      │                        │坦承負責環壘公司會│
   │      │                        │  計，並專責公司廢棄│
   │      │                        │  物之清理，申報簽核│
   │      │                        │  公司之「有害事業廢│
   │      │                        │  棄物輸出海外遞送聯│
   │      │                        │  單」之事實。      │
   │      │                        │坦承依據被告丙○○│
   │      │                        │  之指示，協助被告蕭│
   │      │                        │  慶協處理夾帶二極體│
   │      │                        │  廢五金出口之事實。│
   ├───┼────────────┼──────────┤
   │ 四   │被告己○○於調查時、偵查│被告丙○○為環壘公│
   │      │中之供述。              │  司實際負責人之事實│
   │      │                        │  。                │
   │      │                        │坦承其為環壘公司股│
   │      │                        │  東及調度資金之事實│
   │      │                        │。                  │
   ├───┼────────────┼──────────┤
   │ 五   │被告戊○○於調查時、偵查│坦承未領有環保署核│
   │      │中之供述。              │  准處理廢棄五金之許│
   │      │                        │  可，從事收購報廢二│
   │      │                        │  極體並貯存之事實。│
   │      │                        │坦承委託環壘公司出│
   │      │                        │  口夾帶報廢二極體之│
   │      │                        │  事實。            │
   ├───┼────────────┼──────────┤
   │ 六   │證人柯儀妙之證述。      │強茂公司透過被告蕭慶│
   │      │                        │協之仲介，將公司之廢│
   │      │                        │棄二極體等物，委託環│
   │      │                        │壘公司處理之事實。  │
   ├───┼────────────┼──────────┤
   │ 七   │自環壘公司扣得之：      │全部之犯罪事實。    │
   │      │1.93年至94年收入、支出表│                    │
   │      │? 1冊。                 │                    │
   │      │2.大陸出貨明細表1冊。   │                    │
   │      │3.混合五金廢料海外輸出營│                    │
   │      │  運紀錄表1冊。         │                    │
   │      │4.事業廢棄物清除承攬契約│                    │
   │      │  書7冊。               │                    │
   │      │5.裝櫃清單2冊。         │                    │
   │      │6.對帳單、歷年物料進場輸│                    │
   │      │  出、廠區暫存質量表及輸│                    │
   │      │  出海外遞送聯單1冊。   │                    │
   │      │7.出口重量、輸出重量表4 │                    │
   │      │  張。                  │                    │
   │      │8.92年9月至95年1月收支帳│                    │
   │      │? 冊1冊。               │                    │
   │      │9.廢棄物清除機構營運報表│                    │
   │      │  （92年12月至94年12月）│                    │
   │      │  1冊。                 │                    │
   │      │10.清除合約書檔案查詢表4│                    │
   │      │   張。                 │                    │
   │      │11.貨品出口同意書籍相關 │                    │
   │      │   核可函1冊（9張）。   │                    │
   │      │12.高雄縣政府環保局事業 │                    │
   │      │   廢棄物稽查供作紀錄表 │                    │
   │      │   1張。                │                    │
   │      │13.高雄縣政府95年1月16日│                    │
   │      │   及95年1月26日函及處分│                    │
   │      │   書7張。              │                    │
   │      │14.過磅單（93年1月至94年│                    │
   │      │   12月）及（92年6、7、1│                    │
   │      │   1、12月和93年1、4、8 │                    │
   │      │   、9、11月）25冊。    │                    │
   │      │15.廢油估價單1冊。      │                    │
   ├───┼────────────┼──────────┤
   │ 八   │1.出口報單BC/93/WB87/356│環壘公司短報廢棄物清│
   │      │  0、BC/93/Y509/2728、BC│運輸出量，及違法出口│
   │      │  /93/T339/6739、BC/93/Z│未經核准之二極體廢棄│
   │      │  319/2730、BC/93/Z326/2│物至大陸之事實。    │
   │      │  737、BC/94/U091/4065、│                    │
   │      │  BC/93/WE17/2905、BC/93│                    │
   │      │  /R366/6733、BC/93/WF0 │                    │
   │      │  1/2904、BC/93/R801/675│                    │
   │      │  5、BC/93/Y507/6107、BC│                    │
   │      │  /93/S814/6742、BC/93/T│                    │
   │      │  007/6743、BC/93/WW62/5│                    │
   │      │  634、BD/94/U859/7652、│                    │
   │      │  BD/94/W612/6718、BD/94│                    │
   │      │  /W663/4591、BD/94/W851│                    │
   │      │  /6719、BD/94/WA33/6719│                    │
   │      │  、BD/94/WB57/4581、BD/│                    │
   │      │  94/WC69/5531、BD/94/WJ│                    │
   │      │  05/6911、BD/94/WF84/68│                    │
   │      │  26、BD/94/WN10/6908、B│                    │
   │      │  D/94/WS38/6718、BD/94/│                    │
   │      │  WT89/6718、BC/92/Z493/│                    │
   │      │  2716及BD/95/U790/5595 │                    │
   │      │  等各乙份。            │                    │
   │      │2.陽明海運股份有限公司高│                    │
   │      │  雄分公司櫃號YMLU803497│                    │
   │      │  3等貨櫃電腦過磅重量報 │                    │
   │      │  表、亞太儲運股份有限公│                    │
   │      │  司CBHU0000000等貨櫃過 │                    │
   │      │  磅單及台灣東方海外公司│                    │
   │      │  高雄貨櫃中心CLHU274377│                    │
   │      │  4等貨櫃基本資料表等各 │                    │
   │      │  乙份。                │                    │
   │      │3.陽明海運股份有限公司高│                    │
   │      │  雄分公司及台灣東方海外│                    │
   │      │  公司高雄貨櫃中心貨櫃空│                    │
   │      │  櫃重量表及照片各乙份。│                    │
   │      │4.高雄關稅局稽核組94年8 │                    │
   │      │  月26日稽核報告1份。   │                    │
   │      │5.高雄縣政府環境保護局95│                    │
   │      │  年10月5日高縣環四字第 │                    │
   │      │  0950035999號函及相關附│                    │
   │      │  件資料（環壘公司93年至│                    │
   │      │  94年貨品出口同意書、相│                    │
   │      │  關函稿、境外輸出處理網│                    │
   │      │  路申報數量）1份。     │                    │
   │      │6.環壘公司事業廢棄物出口│                    │
   │      │  同意書與聯單資料對應查│                    │
   │      │  詢及有害事業廢棄物輸出│                    │
   │      │  海外遞送聯單乙份。    │                    │
   │      │7.環壘公司短報出口混合廢│                    │
   │      │  五金重量統計表1份。   │                    │
   │      │8.環保署公告「混合五金廢│                    │
   │      │  料等七項有害事業廢棄物│                    │
   │      │  輸入輸出列管品目」及「│                    │
   │      │  不同清理階段之混合五金│                    │
   │      │  廢料認定對照表」各1份 │                    │
   │      │  。                    │                    │
   │      │9.證人柯儀妙提供強茂公司│                    │
   │      │  出售予戊○○純銅之過磅│                    │
   │      │  單1份。               │                    │
   ├───┼────────────┼──────────┤
   │ 九   │自強茂公司扣得之：      │強茂公司透過被告蕭慶│
   │      │1.環壘公司事業廢棄物清除│協之仲介，將公司之廢│
   │      │  承攬契約1冊。         │棄二極體等物，委託環│
   │      │2.事業廢棄物清除承攬契約│壘公司處理之事實。  │
   │      │  1冊。                 │                    │
   │      │3.估價單1份。           │                    │
   │      │4.事業廢棄物資料1冊。   │                    │
   │      │5.廠商詢價目錄1張。     │                    │
   │      │6.廢銅洗模、廢鎳鐵洗模、│                    │
   │      │  廢銅邊料、廢鎳鐵邊料、│                    │
   │      │  二極體半成品報廢、二極│                    │
   │      │  體成品報廢6包。       │                    │
   │      │7.遞送連單總表1冊。     │                    │
   │      │8.遞送連單（92年至95年）│                    │
   │      │  4冊。                 │                    │
   │      │9.明細分類帳、海外遞送聯│                    │
   │      │  單相關文件2份。       │                    │
   │      │10.轉帳傳票及相關憑證2冊│                    │
   │      │   。                   │                    │
   ├───┼────────────┼──────────┤
   │ 十   │自被告戊○○住處扣得之：│被告戊○○未領有環保│
   │      │1.強茂公司事業廢棄物清除│署核准處理廢棄五金之│
   │      │  承攬契約1份。         │許可，從事收購報廢二│
   │      │2.政榮資源再生有限公司營│極體並貯存之，且委託│
   │      │  利事業登記證、廢棄物清│環壘公司出口報廢二極│
   │      │  除許可證1份。         │體之事實。          │
   │      │3.環壘公司經濟部公司執照│                    │
   │      │  等資料13張。          │                    │
   │      │4.南亞環保工程企業有限公│                    │
   │      │  司營利事業登記證1張。 │                    │
   │      │5.強茂公司明細分類帳（93│                    │
   │      │  、94年）5張。         │                    │
   │      │6.峻騏鐵才有限公司過磅單│                    │
   │      │  13張。                │                    │
   │      │7.年泰貿易有限公司函2張 │                    │
   │      │  。                    │                    │
   │      │8.被告戊○○等人名片5張 │                    │
   │      │  。                    │                    │
   │      │9.下腳品變賣資源回收放行│                    │
   │      │  單6張。               │                    │
   │      │10.強茂公司記事本2本。  │                    │
   └───┴────────────┴──────────┘

司法院資訊處製作；財團法人民間司法改革基金會備份。
